【裁判字號】    98,交易,396
【裁判日期】    980731
【裁判案由】    過失傷害
【裁判全文】
臺灣板橋地方法院刑事判決            98年度交易字第396 號
公  訴  人  臺灣板橋地方法院檢察署檢察官
被      告  甲○○
選任辯護人  李承志  律師
上列被告因過失傷害案件，經檢察官提起公訴（98年度調偵字第
472 號），本院判決如下：
    主  文
甲○○因過失傷害人，處拘役伍拾伍日，如易科罰金，以新臺幣
壹仟元折算壹日。
    事  實
一、甲○○於民國（下同）97年7 月18日8 時40分許，騎乘車牌
    號碼N96-456 號重型機車沿臺北市○○○路由南往北行駛，
    於行經臺北市○○○路與寧波西街口而右轉彎之際，其原應
    注意汽車行駛至交岔路口，轉彎車應讓直行車先行，且依當
    時天候為雨天、日間自然光線、路面無缺陷及障礙物、視距
    良好等情況，並無不能注意之情事，詎其竟疏未注意上開情
    事，貿然右轉，斯時適乙○○騎乘車牌號碼QUX-475 號輕型
    機車，沿臺北市○○○路而位於甲○○右後側同向行駛，因
    疏未注意車前狀況而未能及時閃避，甲○○所騎乘機車之車
    身右側乃與乙○○所騎乘機車之車身左側發生碰撞，致乙○
    ○人車倒地，因而受有外傷性蜘蛛網膜下腔出血及腦內出血
    等傷害。甲○○於肇事後，即撥打「119 」求救，且於有偵
    查犯罪權限之機關或公務員發覺其過失傷害犯行，即向處理
    車禍事宜之警員坦承肇事，嗣並自動接受裁判。
二、案經乙○○訴請臺灣板橋地方法院檢察署檢察官偵查起訴。
    理  由
一、按被告以外之人於審判外之陳述，雖不符同法第159 條之1
    至之4 之規定，而經當事人於審判程序同意作為證據，法院
    審酌該言詞陳述或書面陳述作成時之情況，認為適當者，亦
    得為證據，刑事訴訟法第159 條之5 第1 項定有明文。本件
    被告及檢察官於審判程序中就下述證據資料屬傳聞證據，且
    不符刑事訴訟法第159 條之1 至之4 之規定者，均同意作為
    證據，而本院審酌各該證據資料作成時之一切客觀情況，認
    為適當，故得為證據，合先敘明。
二、訊據被告甲○○坦承於前揭時、地因己之過失，於右轉時其
    所騎乘之機車與告訴人乙○○所騎乘之機車發生碰撞，致告
    訴人人車倒地而受傷之犯罪事實，核與告訴人於警詢中所指
    述之情節相符，並有道路交通事故現場圖、道路交通事故調
    查報告表、道路交通事故調查報告表〈一〉、〈二〉各1 紙
    及現場、車損照片共16幀（見臺灣板橋地方法院檢察署97年
    度他字第7559號卷第14頁、第18頁、第19頁、第24頁至第31
    頁）附卷足憑。而按汽車行駛至交岔路口，其行進、轉彎，
    應依下列規定：七、轉彎車應讓直行車先行，道路交通安全
    規則第102 條第1 項第7 款定有明文，被告右轉彎未讓右側
    直行車先行，違反上開規定灼然，其有過失甚明。復依告訴
    人所提出由國泰綜合醫院於97年8 月19日出具之診斷證明書
    〈診字第Ｚ000000000號〉（見臺灣板橋地方法院檢察署97年
    度他字第7559號卷第5 頁）以觀，內載病名為：「外傷性蜘
    蛛網膜下腔出血及腦內出血」、醫師囑言為：「病患因上述
    原因，於民國97年7 月18日至民國97年9 月4 日於本院住院
    治療看護」，另觀乎告訴人所提出由國泰綜合醫院於97年9
    月3 日出具之診斷證明書〈診字第Ｚ000000000號〉（見臺灣
    板橋地方法院檢察署97年度他字第7559號卷第6 頁），內載
    病名為：「外傷性蜘蛛網膜下腔出血及腦內出血」、醫師囑
    言為：「病患因上述疾病於民國97年7 月18日至民國97年9
    月4 日於本院住院治療，共住院49日，住院期間需人看護，
    患者因左側肢體無力，轉位行走困難，仍須輪椅及拐杖以利
    行動」，是上開病症既屬「外傷性」，且於車禍後隨即住院
    治療，衡情當為本件車禍所致，二者顯有相當因果關係存在
    。至於告訴人雖因疏未注意車前狀況而未能及時閃避而發生
    本件車禍，故同有過失，此依其於警詢中自承不知為何發生
    碰撞等語（見臺灣板橋地方法院檢察署97年度他字第7559號
    卷第17頁）而堪予認定，然此僅係量刑之審酌事項，仍無解
    於被告應負之過失傷害罪責。
三、從而，本案事證已臻明確，被告犯行洵堪認定，自應依法論
    科；至於辯護人雖尚請求鑑定肇事原因；惟本院依上開事證
    ，認已足供判斷本案被告與告訴人之過失程度，是此項證據
    調查核無必要，附此敘明。
四、核被告甲○○所為，係犯刑法第284 條第1 項前段之過失傷
    害罪。查被告肇事後，即撥打「119 」求救，且於有偵查犯
    罪權限之機關或公務員發覺其過失傷害犯行，即向處理車禍
    事宜之警員坦承肇事，嗣並自動接受裁判。此有「（臺）北
    市○○○○○道路交通事故肇事人自首情形紀錄表」及「臺
    北市政府警察局交通事故談話紀錄表」各1 紙（見臺灣板橋
    地方法院檢察署97年度他字第7559號卷第17頁、第20頁）在
    卷足憑，所為本案犯行符合自首之規定，爰依刑法第62條前
    段之規定減輕其刑。爰審酌被告因疏未遵守道路交通安全規
    則而肇事致告訴人受傷之過失情節，告訴人與有過失之程度
    、告訴人所受之傷勢及被告之品行、智識程度、犯罪後雖坦
    承與告訴人發生車禍，惟矢口否認犯罪而有避就之情，迄最
    後審判期日始承認有過失而為認罪之表示，至今賠償告訴人
    新臺幣12萬元（業經告訴人之妻證實），但雙方仍未能達成
    和解等一切情狀，量處如主文所示之刑，並諭知如易科罰金
    之折算標準，以資懲儆。
據上論斷，應依刑事訴訟法第299 條第1 項前段，刑法第284 條
第1 項前段、第62條前段、第41條第1 項前段，刑法施行法第1
條之1 第1 項、第2 項前段，判決如主文。
中    華    民    國    98    年    7     月    31    日
                  刑事第十一庭  法  官  陳鴻清
以上正本證明與原本無異
如不服本判決，應於收受送達之翌日起10日內提出上訴狀，上訴
於臺灣高等法院。
                                書記官  江文彬
中    華    民    國    98    年    7     月    31    日
附錄本案論罪科刑法條全文：
刑法第284 條：
因過失傷害人者，處六月以下有期徒刑、拘役或五百元以下罰金
。致重傷者，處一年以下有期徒刑、拘役或五百元下罰金。
從事業務之人，因業務上之過失傷害人者，處一年以下有期徒刑
、拘役或一千元以下罰金。致重傷者，處三年以下有期徒刑、拘
役或二千元以下罰金。


司法院資訊處製作；財團法人民間司法改革基金會備份。
